臺灣高雄地方法院刑事判決　　　　　　　94年度訴字第1828號
公　訴　人　臺灣高雄地方法院檢察署檢察官
被　　　告　甲○○
　　　　　　　　　　　戒治中）
指定辯護人　林夙慧律師
上列被告因強盜案件，經檢察官提起公訴（93年偵字第23481號
），本院判決如下：
    主  文
本件公訴不受理。
    理  由
一、公訴意旨略以：甲○○基於意圖為自己不法之所有之竊盜犯
    意，於93年11月18日上午11時23分許，在高雄市前金區○○
    ○街一０七號前，徒手竊取莊敏宗之妻莊蘇玉春所有、置於
    門前騎樓下之車牌號碼YRS-919 號、光陽牌紅色輕機車1 輛
   （價 值約新台幣（下同）2 千元），得手後欲騎乘上開輕機
    車離去時，為坐於屋內之莊敏宗即時發現，莊敏宗即驅前阻
    其離去，甲○○為防護竊盜贓物、脫免逮捕，逕自加足馬力
    欲衝撞莊敏宗後以便離去，以此方式當場施以強暴於莊敏宗
    ，惟因莊敏宗以雙手用力抵住上開輕機車車頭始未被衝撞受
    傷，甲○○見無法衝開莊敏宗後即棄車逃逸，莊敏宗亦緊追
    其後並大呼「搶劫」。嗣於同日上午11時23分適經巡邏警員
    經過，始在高雄市前金區○○○街與自強二路八十八巷口當
    場制服甲○○，並扣得鑰匙2 支。因認被告甲○○涉犯刑法
    第329 條之準強盜罪嫌。
二、程序方面
  (一)按被告以外之人（含被害人、告訴人、證人、共同被告等）
    於審判外之言詞，係屬傳聞證據，原則上並無證據能力，刑
    事訴訟法第159條第1項定有明文。本件被害人莊敏宗於警詢
    中之陳述，屬審判外之陳述，茲被告於本院審理時既爭執該
    被害人在警詢時之陳述並不實在，本院認該陳述，應無證據
    能力。
  (二)復「九十二年二月六日修正公布之刑事訴訟法，為保障被告
    之反對詰問權，已採納英美之傳聞法則，而被告以外之人於
    偵查中向檢察官所為之陳述，其本質屬傳聞證據，依傳聞法
    則，原無證據能力，係因立法者以刑事訴訟法規定檢察官代
    表國家偵查犯罪、實施公訴，依法有訊問被告、證人、鑑定
    人之權，且實務運作時，偵查中檢察官向被告以外之人所取
    得之陳述，原則上均能遵守法律規定，不致違法取供，其可
    信性極高，為兼顧理論與實務為由，而例外設定其具備非顯
    不可信之要件時，得為證據。故此法條對被告以外之人於偵
    查中向檢察官所為之陳述所設非顯不可信之要件，應解為屬
    於證據能力之規定，而非陳述內容證明力之問題，至於被告
    以外之人於偵查中向檢察官所為陳述是否具備非顯不可信之
    要件而具有證據能力，法院應就該被告以外之人於審判中及
    在檢察官面前所為陳述之外部附隨之環境或條件，比較判斷
    之」最高法院94年度台上字第1776號判決參照。
  (三)經查，被害人莊敏宗前於偵查中固曾以證人身分依法具結而
    為陳述，惟其證述時，被告未經傳喚到場，並無與證人對質
    及詰問證人陳述瑕疵之機會，且非無傳喚到場之可能，相較
    於其在本院審理中，經被告與之對質及詰問其陳述之瑕疵，
    被害人於偵查中向檢察官所為之陳述，顯未具備非顯不可信
    之要件而不具證據能力。
三、實體方面
  (一)公訴人被告涉有前開強盜犯行，無非以(1)被害人於警詢及偵
    查中之陳述(2)被告於警詢及偵查中之供述(3)監視錄影帶翻拍
    之VCD (4)扣押筆錄、扣押物品目錄、贓物認領保管單、照片
    4 張及車牌號碼YRS-919 號輕機車車籍查詢資料為其主要論
    據。
  (二)已經提起公訴之案件，在同一法院重行起訴者，應諭知不受
    理之判決，刑事訴訟法第303 條第2 款定有明文。又刑事訴
    訟法第303 條第2 款之規定，係以一事不再理為刑事訴訟法
    上一大原則，乃指同一被告之一個犯罪事實，只有一個刑罰
    權，不容重覆裁判。故對後起訴之同一事實，或有裁判上一
    罪關係之連續犯、牽連犯之案件，避免重覆審判，一事二罰
    ，自非得再予起訴（最高法院93年度臺上字第1015號判決意
    旨參照）。另刑法第329 條準強盜罪之成立，必須以行為人
    為脫免逮捕、防護贓物，有當場施強暴、脅迫之行為始足當
    之，而所謂強暴、脅迫手段，必須限於行為人有意直接或間
    接對「人」之身體施以暴力，亦即需有施暴行於人之主觀意
    思及客觀積極行為始足當之，最高法院30年上字第3023號判
    例、82年度臺上字第3842號判決、85年度臺上字第1859號判
    決意旨可供參酌，易言之，所謂強暴、脅迫仍須以一定形式
    之暴力行為為必要，倘僅係消極掙脫行為，並無積極攻擊行
    為，尚不得率以準強盜罪論處。
  (三)訊據被告甲○○堅詞否認有何強盜犯行，辯稱：當時我要偷
    他的車，鑰匙插在車上，但電門無法發動，我就將車牽到旁
    邊，要用踩的發動，後來就被車主發現，我就將車還他，沒
    有用車要撞他等語。經查：
  (1)證人即車牌號碼YRS-919 號輕機車所有人之夫莊敏宗於本院
    審理時證稱略以：伊坐在屋內，聽到腳踩發動車子的聲音，
    該車無法用手動方式啟動，聽到頭1 、2 聲時伊就衝出去，
    發現車子已被從騎樓牽到路邊，伊就將雙手按在機車把手上
    ，人站在前輪前面，他剛發車伊就擋住他了，機車腳的支架
    還沒有弄掉，伊說這車子是伊的，他說是他朋友的車要他來
    騎，伊擋住他，沒多久時間，他騎不走，就掉頭走了，他沒
    有撥開伊的手，只是發車而已，沒有要衝撞伊的感覺（見本
    院94年8 月16日、11月22日審判筆錄）。
  (2)依上開證人之證詞觀之，被告為竊取YRS-919 號輕型機車，
    故而將該機車自騎樓移至馬路邊，並因無法以手動方式發動
    機車，只能將機車腳支架立起以便腳踩發動後竊取，惟於發
    動機車當時或發動後未久之際，即為證人發覺並自屋內走出
    以雙手及身體予以阻擋，因機車處於剛發動狀態，證人確可
    聽到引擎加油的聲音，惟加油乃被告為行竊機車之行為，尚
    難認因被告曾有加油動作，即認被告有防護竊盜贓物、脫免
    逮捕而場施以強暴之行為；並佐以被告行竊遭阻止後即行離
    開，證人高喊搶劫，亦未見有任何其他積極主動之抗拒行為
    ，僅以小跑步方式離開，足徵被告主觀上應無對證人蔣敏宗
    施強暴行為之意思。
  (3)復經本院當庭勘驗監視錄影帶，勘驗結果：影帶呈現被告接
    近機車四下張望拿出安全帽戴上，騎上機車，將機車往後倒
    ，但無法看出是否有發動機車，接著被害人（莊敏宗）自屋
    中走出，亦有94年7 月13日勘驗筆錄及監視錄影帶翻拍照片
    （見警卷第15頁）附卷可參。
  (4)又扣押筆錄、扣押物品目錄、贓物認領保管單、照片4 張及
    車牌號碼YRS-919 號輕機車車籍查詢資料等書證，為證明被
    告犯竊盜罪之證據，被告及其辯護人亦均不爭執上開證據之
    證據能力，惟尚不能依此證明被告有公訴人所指之準強盜行
    為。
  (四)綜上，被告甲○○辯稱確有竊取機車之竊盜行為，但未對被
    害人莊敏宗施以強暴行為等語，應可採信。是被告竊取車牌
    號碼YRS-919 號輕型機車未遂之犯行，堪以認定。至公訴人
    認被告涉犯準強盜罪嫌，則有誤會，惟起訴基本社會事實同
    一，此部分之起訴法條應予變更為普通竊盜未遂罪。又被告
    意圖為自己不法之所有，於93年7 月24日起自94年1 月12日
    止，或與吳春忠基於犯意之聯絡及行為之分擔，或單獨犯案
    ，連續竊取朱新登等人財物之事實，業據檢察官以93年核退
    偵字第730 號聲請簡易判決處刑及以93年偵字第20025 號、
    94年度偵字第611 、2030、9644號、速偵字第2 號聲請併案
    審理，並於94年1 月10 日 繫屬於本院，經本院以94年度易
    字第564 號（本院94年度簡字第125 號受理後改依通常程序
    判決）判處有期徒2 年6 月在案，有該判決書附卷可參。被
    告多次竊盜犯行，時間緊接，犯罪手段相同，是被告應係基
    於概括犯意，為多次竊盜犯行，應為連續犯甚明，從而，由
    於連續犯之一部犯罪事實，業經檢察官起訴在前而由本院受
    理在案，其效力應及於全部，是檢察官就本件竊盜犯行再行
    起訴，自屬就已提起公訴之案件，而於94 年6月2 日繫屬於
    本院，在同一法院重行起訴，依首揭說明，自應諭知不受理
    之判決。
據上論斷，應依刑事訴訟法第303條第2款，判決如主文。
中　　華　　民　　國　　94　　年　　11　　月　　30　　日
　　　　　　　　  刑事第六庭  審判長  法　官　簡志瑩
　　　　　　　　　　　　　　　　      法　官　楊佩蓉
                                      法　官  李  蓓
以上正本證明與原本無異。
如不服本判決，應於收受送達後10日內向本院提出上訴書狀（應
附繕本）。
中　　華　　民　　國　　94　　年　　12　　月　　2 　　日
　　　　　　　　　　　　　　　　　    書記官  何慧娟
